臺灣彰化地方法院刑事判決
108年度訴字第1182號
公  訴  人  臺灣彰化地方檢察署檢察官 
被      告  陳盈臻



選任辯護人  朱家穎律師
上列被告因違反藥事法案件，經檢察官提起公訴（108年度偵字
第8027、8817、8818、8819號），本院判決如下：
    主  文
甲○○犯藥事法第八十三條第一項之轉讓禁藥罪，共貳罪，各處有
期徒刑捌月，應執行有期徒刑壹年。
扣案之門號0000000000號行動電話壹具（IPHONE廠牌）沒收。
    犯罪事實
一、甲○○於民國108年3月22日8時許至16時許，以其門號0000000
    000號行動電話，與甲○○（綽號阿侑）持用之門號000000000
    0號行動電話聯繫後，於108年3月22日17時30分許，甲○○先
    至彰化縣彰化市平和十四街甲○○之租屋處附近之全家便利商
    店，和無犯意聯絡之乙○○（即甲○○之夫，所涉犯嫌經檢察官
    為不起訴處分）見面，乙○○再帶同甲○○前往甲○○上述租屋處
    。甲○○抵達後詢問有無甲基安非他命可買等語，甲○○表示現
    無足量可供出售等語。惟甲○○明知甲基安非他命是藥事法所
    列管之禁藥，不得轉讓，仍基於轉讓禁藥之犯意，將裝有少
    許甲基安非他命之吸食器交給甲○○當場免費施用。
二、甲○○於民國108年3月23日14時許，以其門號0000000000號行
    動電話，與甲○○持用之門號0000000000號行動電話聯繫後，
    於108年3月23日14時50分許，甲○○至彰化縣彰化市平和十四
    街甲○○之租屋處和甲○○見面。甲○○詢問有無甲基安非他命可
    買等語，甲○○表示現無足量可供出售等語。惟甲○○明知甲基
    安非他命是藥事法所列管之禁藥，不得轉讓，仍基於轉讓禁
    藥之犯意，將裝有少許甲基安非他命之吸食器交給甲○○當場
    免費施用。嗣警對甲○○之上揭門號行動電話執行通訊監察，
    並於彰化縣○○鄉○○路000○0號即其住處，搜索扣得該門號行
    動電話1 具（IPHONE廠牌）、甲基安非他命3包、玻璃吸食
    器6支、塑膠鏟管3支、無SIM卡之行動電話2具、行動WIFI分
    享器1只、筆記本1本等物品，循線查悉上情。
三、案經彰化縣警察局移送臺灣彰化地方檢察署檢察官偵查起訴
     。 
    理  由
壹、證據能力之說明
一、關於證人甲○○、同案被告乙○○於警詢之供述，辯護人認為均
    是被告甲○○以外之人在審判外之陳述，均無證據能力等語（
    本院卷二第33頁）：
（一）按刑事訴訟法第159條之3第3款規定：「被告以外之人於
      審判中有下列情形之一，其於檢察事務官、司法警察官或
      司法警察調查中所為之陳述，經證明具有可信之特別情況
      ，且為證明犯罪事實之存否所必要者，得為證據：…三、
      滯留國外或所在不明而無法傳喚或傳喚不到者。…」。這
      並不是說被告以外之人於警詢中之供述，一旦所在不明而
      無法傳喚或傳喚不到，即有證據能力。法院仍應審究該供
      述是否具有「特別可信之情形」及「為證明犯罪事實所必
      要」，始例外得為證據。
（二）經查，證人甲○○於審判中經本院按址傳喚不到，此有本院
      109年6月17日審理傳票送達證書、其個人戶籍資料查詢結
      果、臺灣高等法院在監在押全國紀錄表、刑事報到單在卷
      可稽（本院卷三第89、115、117頁，本院卷四第19頁），
      嗣經警按址拘提，因其已不在住所，不知去向，而無所獲
      ，此有彰化縣警察局彰化分局拘提事項簡覆表、本院拘票
      、警員報告書（本院卷四第137、145-149頁），顯見其所
      在不明而無法傳喚。然而就相同待證事實，尚有證人甲○○
      於偵訊所為之證述可資為憑，故證人甲○○於警詢之供述，
      仍不符上揭說明「必要性」之要件，從而其警詢供述，不
      具證據能力。
（三）次查：
　　1.同案被告乙○○於審判中經本院按址傳拘不到，且經另案通
      緝中，此有本院109年6月17日審理傳票送達證書、刑事報
      到單、其個人戶籍資料查詢結果、臺灣高等法院在監在押
      全國紀錄表、臺灣高等法院被告前案紀錄表、彰化縣警察
      局和美分局拘提回函暨附件（拘票、報告書、查捕逃犯作
      業查詢報表）在卷可憑（本院卷三第59、61頁，本院卷四
      第19、117-131、227-243頁，本院卷五第15-22頁），顯
      見其所在不明而無法傳喚。
　　2.同案被告乙○○之具保人即其子丙○○於審理時陳稱：乙○○現
      在身體狀況不好，心臟衰竭，功能剩百分之十幾，身體都
      是腫的，腳都流膿不會好，要靠氧氣罩、氧氣瓶過日子，
      無法開庭等語甚明（本院卷五第100頁），且有童綜合醫
      院診斷書可佐（本院卷一第425頁），顯見其縱經傳喚亦
      無法到庭。
　　3.觀察同案被告乙○○於警詢之供述，內容為完整、具體的一
      問一答形式，記憶應尚屬清晰，其於準備程序亦陳稱於警
      詢、偵訊及羈押訊問時，皆未遭不正訊問等語甚明（本院
      卷一第451頁），且其辯護人周玉蘭律師、易佩萱律師查
      閱警詢光碟後亦陳報其於警詢時，並無遭警不當取供情事
      乙節無誤（本院卷一第422頁），當有特別可信之情況。
　　4.就同一待證事實（即犯罪事實欄一之事實），同案被告乙
      ○○於警詢（偵8027號卷一第230-231頁）及偵訊之供述（
      偵8027號卷一第342-343），有截然不同的情節版本，因
      此，其於警詢之供述，甚有必要予以肯認證據能力，藉此
      一併和偵訊供述，參照其他證據，整體評價何者可信。
　　5.因此，依上說明，同案被告乙○○於警詢之供述，符合刑事
      訴訟法第159條之3第3款規定，例外有證據能力。
二、關於同案被告乙○○於偵訊之供述，雖然形式上有利被告甲○○
    ，然而辯護人卻當庭陳稱此為被告甲○○以外之人在審判外之
    陳述，無證據能力等語（本院卷二第33頁）：
（一）按：被告以外之人於檢察官偵查中非以證人身分、未經具
      結之陳述，得類推適用刑事訴訟法第159條之2或第159條
      之3規定，定其有無證據能力，有最高法院103年度台上字
      第491號判決意旨可參，嗣經最高法院107年度第1次刑事
      庭會議再度肯認，已是實務歷來確信。
（二）同案被告乙○○對於被告甲○○而言，仍舊是「被告以外之人
      」無誤。同案被告乙○○於偵訊時經檢察官以被告身分傳喚
      ，且其陳述未經具結，此觀偵訊筆錄即明（見偵8027號卷
      一第341-344頁）。
（三）同案被告乙○○屢次傳拘不到，且經另案通緝，身體健康狀
      況不佳，有所在不明而無法傳喚或傳喚不到之情形，且其
      於偵訊之供述亦查無遭不當取供、不正訊問之情況，訊問
      時採一問一答形式，陳述內容亦相當完整、具體，記憶應
      屬清晰，足認有特別可信之情況，且有必要予以肯認證據
      能力，藉此一併和其警詢供述，參照其他證據，整體評價
      何者可信。
（四）依上說明，共同被告乙○○於偵訊之供述，雖未經具結，惟
      類推適用刑事訴訟法第159條之3第3款規定，仍有證據能
      力。
三、按被告以外之人於偵查中向檢察官所為之陳述，除顯有不可
    信之情況者外，得為證據，刑事訴訟法第159條之1第2項定
    有明文。是以被告以外之人在檢察官偵查中所為之陳述，原
    則上屬於法律規定為有證據能力之傳聞證據，於例外顯有不
    可信之情況，始否定其得為證據。又刑事訴訟法規定之交互
    詰問，乃證人須於法院審判中經踐行合法之調查程序，始得
    作為判斷之依據，屬人證調查證據程序之一環，與證據能力
    係指符合法律規定之證據適格，亦即得成為證明犯罪事實存
    否之證據適格，其性質及在證據法則之層次並非相同，應分
    別以觀。基此，被告以外之人於偵查中向檢察官所為之陳述
    得為證據之規定，並無限縮檢察官在偵查中訊問證人之程序
    ，須已給予被告或其辯護人對該證人行使反對詰問權者，始
    有其適用（最高法院103年度台上字第2338號判決意旨參照
    ）。又所謂「顯有不可信之情況」，是指陳述是否出於供述
    者之真意、有無違法取供情事之信用性而言，故應就偵查筆
    錄製作之原因、過程及其功能等加以觀察其信用性，據以判
    斷該傳聞證據是否有顯不可信之情況，並非對其陳述內容之
    證明力如何加以論斷（最高法院94年度台上字第629號判決
    意旨參照）。證人甲○○於偵訊陳述既經具結（結文見偵8027
    號卷二第539頁），且查無上述顯不可信之情狀，依刑事訴
    訟法第159條之1第2項規定自得為證據。又證人甲○○經本院
    傳拘不到，顯見所在不明而無法傳喚，有刑事訴訟法第159
    條之3第3款之情形，既如前述，本院並非不經傳喚而逕將其
    偵訊證述採為認定犯罪事實之判斷依據，無不當剝奪被告甲
    ○○及辯護人之詰問權可言，併此敘明。　　
四、關於附表一、二之通訊監察譯文：
（一）依通訊保障及監察法第5條規定，執行通訊監察，取得其
      他案件之內容者，不得作為證據；但於發現後7日內補行
      陳報法院，並經法院審查認可該案件與實施通訊監察之案
      件具有關連性或為第5條第1項所列各款之罪者，不在此限
      ；同法第18條之1第1項規定甚明。又所謂「其他案件」，
      指與原核准進行通訊監察之監察對象或涉嫌觸犯法條不同
      者；通訊保障及監察法施行細則第16條第1項亦有明文。
（二）同案被告乙○○因涉犯毒品危害防制條例第4條第1項之罪，
      警察對其曾使用之行動電話門號0000000000號執行通訊監
      察，此有本院110年聲監字第117號通訊監察書（偵8819號
      卷第411-412頁），在執行期間，另獲被告甲○○轉讓禁藥
      甲基安非他命給證人甲○○之相關通訊內容（即附表一、二
      之通訊監察譯文），並非同案被告乙○○之犯罪嫌疑事實，
      對象、罪名俱有不同，依上說明，即屬另案監聽所得，不
      能直接作為證明被告甲○○犯罪之證據。而且警方未依法報
      由檢察官於期限內陳報法院審查認可，違反通訊保障及監
      察法第18條之1第1項規定。
（三）然而，經審酌警察是偶然獲得，且施用毒品者間互通有無
      ，轉讓授受的地位並非恆常不變，亦合於偵查期間犯罪事
      實不明而處於浮動狀態之常理，應非有意利用合法監聽以
      附帶監聽他人其他犯罪行為。再者轉讓禁藥甲基安非他命
      亦屬嚴重危害社會治安之犯罪，藥事法第83條第1項之轉
      讓禁藥罪，為通訊保障及監察法第5條第1項第5款所列之
      罪，警方如依法報由檢察官陳報法院審查，依形式觀之，
      法院尚無不予認可之理由，警方應無故意不報請法院審查
      之意圖。經依刑事訴訟法第158條之4規定權衡上開各節後
      ，本院認該等通訊監察譯文有證據能力（執行通訊監察取
      得其他案件之內容，倘未及時依限認可，其證據能力依刑
      事訴訟法第158條之4規定權衡判斷，可參最高法院108年
      度台上字第3196號、109年度台上字第61號等判決意旨）
      。
貳、認定犯罪事實所憑之證據及理由
    被告甲○○於準備程序固然坦承其於108年3月22日和證人甲○○
    聯繫後於上述時地見面，108年3月23日和證人甲○○聯繫等情
    不諱（本院卷二第31頁），惟矢口否認有何轉讓甲基安非他
    命之犯行，辯稱：「甲○○是來找我先生乙○○，不是來找我，
    我沒有請甲○○吃毒品」云云（本院卷二第31、卷五103頁。
    其餘翻來覆去的辯解詳後述「七」之分析）。辯護意旨略以
    ：甲○○既坦承本身亦曾施用第二級毒品，若為減免自身罪責
    ，顯有虛偽陳述，設詞攀誣之動機，其證述應有足以令人確
    信為真實之補強證述，始得據為被告甲○○不利之認定，而卷
    內既查無其他補強證據，自難遽認被告甲○○有轉讓甲基安非
    他命之犯行等語。經查：
一、被告甲○○所涉轉讓甲基安非他命給甲○○之犯行，業據證人甲
    ○○於偵訊結證甚明：
（一）證人甲○○於偵訊證稱：「108年3月22日和甲○○（最後一通
      是和乙○○）通話後，我到彰化市平和十四街附近的全家便
      利商店，然後乙○○來帶我到平和十四街他們的租屋處，到
      了以後我跟乙○○說要買甲基安非他命，乙○○叫我找甲○○，
      然後我就跟甲○○說有沒有甲基安非他命可以賣給我，甲○○
      說沒有東西可以賣，只剩下一點點，就把已經裝了一些甲
      基安非他命的吸食器拿給我，說這些先請我用，我就當場
      施用…」等語歷歷（偵8027號卷二第536頁）。
（二）又於偵訊證稱：「108年3月23日和甲○○通話後，也是到彰
      化市平和十四街她和乙○○的租屋處，我就跟甲○○說有沒有
      甲基安非他命可以賣給我，甲○○說沒有東西可以賣，只剩
      下一點點，甲○○就把已經裝一些甲基安非他命的吸食器拿
      給我，我當場施用，施用後我要拿5百元給甲○○，甲○○說
      不用、這些是請我用的」等語歷歷（偵8027號卷二第536
      頁）。
二、同案被告乙○○於警詢證稱：「甲○○所述關於108年3月22日的
    情節屬實，當天甲○○將甲基安非他命交給我後，我再與甲○○
    共同施用，他後來也沒有給我和甲○○錢」等語甚詳（偵8027
    號卷一第231頁），明確提及當日被告甲○○無償轉讓甲基安
    非他命供證人甲○○施用乙節。同案被告乙○○為被告甲○○之夫
    ，應無設詞攀誣之理，可信度相當高。該證述核與證人甲○○
    上揭證稱被告甲○○於108年3月22日轉讓甲基安非他命供其施
    用等情相符，可佐證人甲○○所言非虛。
三、觀察附表一之通訊監察譯文可發現：被告甲○○於108年3月22
    日8時許至16時許（編號1至4），和證人甲○○相約見面，當
    中證人甲○○甚至提到「有『工作』要跟你說」，究竟是什麼樣
    的「工作」不便在電話中講明，非得要見面再說，其隱密性
    不言而喻；而且被告甲○○的基地台位置軌跡，也有往彰化市
    移動之趨勢；證人甲○○最後和同案被告乙○○通話，兩人彼此
    確認所在地點「全家」（編號5）。這都可以佐證證人甲○○
    證稱：其當日和被告甲○○相約見面，最後和同案被告乙○○會
    合，由同案被告乙○○帶至被告甲○○位於彰化市平和十四街之
    租屋處會面，表明欲購買甲基安非他命之來意，惟被告甲○○
    無現貨可售，乃以裝有甲基安非他命的吸食器，轉讓交由證
    人甲○○免費施用等情有據。
四、觀察附表二編號1、2之通訊監察譯文可發現：被告甲○○於10
    8年3月23日14時許，和證人甲○○相約見面，證人甲○○問及「
    在『昨天』那邊嗎」、被告甲○○肯認、證人甲○○隨即表明「我
    過去找你」；雖然證人甲○○於編號2之通話表明「我在外面
    」，似已到達昨日見面的地點，被告甲○○的基地台位置已有
    移動，表示「怎麼那麼快」，然而接下來她回應證人甲○○「
    好」，未並有取消見面之意，再參照當日19時16分55秒許即
    編號3的通話，證人甲○○問被告甲○○：「你『還有』在彰化嗎
    」，被告甲○○回答「有」，表示肯定之意，而且基地台位置
    又回到編號1之彰化縣○○市○○○路000號3樓（恰位於彰化市平
    和十四街即被告甲○○租屋處附近），意味雙方應該在不久之
    前才見過面。這也可以佐證證人甲○○證稱其當日和被告甲○○
    相約於彰化市平和十四街之其租屋處會面，表明購買甲基安
    非他命之來意，惟被告甲○○無現貨可售，乃以裝有甲基安非
    他命的吸食器，轉讓交由證人甲○○當場免費施用等情有據。
五、此外：
（一）警察於108年7月30日17時20分許在被告甲○○位於彰化縣○○
      鄉○○路000○0號之居處，搜索扣得用於和證人甲○○聯繫見
      面之門號0000000000號行動電話（IPHONE廠牌）1具、甲
      基安非他命3包、玻璃吸食器6支、塑膠鏟管3支等物品，
      甲基安非他命部分並經鑑驗無誤，此有彰化縣警察局刑事
      警察大隊搜索扣押筆錄（暨目錄表及收據）、衛生福利部
      草屯療養院108年9月5日草療鑑字第0000000000號鑑驗書
      附卷為憑（偵8819號卷第387-393、485頁）；被告甲○○於
      同日21時40分許為警採集之尿液經檢驗，安非他命、甲基
      安非他命俱呈陽性反應，此有彰化縣警察局刑事警察大隊
      偵四隊委託檢驗尿液代號與真實姓名對照表（代號N058）
      、台灣檢驗科技股份有限公司報告日期108年8月14日報告
      編號UU/2019/00000000號濫用藥物檢驗報告在卷為憑（偵
      8819號卷第409頁，本院卷一第261頁）。顯見被告甲○○一
      直到查獲近期還有施用甲基安非他命之需求，更有取得甲
      基安非他命的管道。
（二）警察於108年7月31日5時50分許在證人甲○○位於彰化縣○○
      市○○路0段000巷0號之11之住處，搜索扣得使用過之甲基
      安非他命吸食器1組、玻璃球管1支，此有彰化縣警察局刑
      事警察大隊搜索扣押筆錄（暨目錄表及收據）、扣押物品
      照片在卷為憑（偵8819號卷第139-145、159-161頁）；證
      人甲○○於同日7時45分許為警所採集之尿液經檢驗，安非
      他命、甲基安非他命俱呈陽性反應，此有彰化縣警察局田
      中分局委託檢驗尿液代號與真實姓名對照認證單（代號H-
      101）、台灣檢驗科技股份有限公司報告日期108年8月14
      日報告編號UU/2019/00000000號濫用藥物檢驗報告（偵88
      19號卷第155頁，本院卷一第271頁）。顯見證人甲○○一直
      到查獲近期還有施用甲基安非他命之需求。
（三）上述事證，皆可佐證人甲○○證稱其自被告甲○○免費受讓甲
      基安非他命施用等情，合於事理。
六、至於同案被告乙○○於偵訊供稱：「（108年3月22日）我有跟
    甲○○見面，見面時甲○○有拿1包甲基安非他命給我，意思是
    這包要給我試用，要介紹我買甲基安非他命，之後我帶甲○○
    到平和十四街我太太（甲○○）租屋的髮廊，回到髮廊我把甲
    基安非他命拿給甲○○，但是甲○○又說他要用甲基安非他命，
    我跟甲○○說沒有東西，只有甲○○提供的這1包，我跟甲○○就
    把那包甲基安非他命拿回來，由我跟甲○○一起施用…」云云
    （偵8027號卷一第343頁）。經查，證人甲○○如果初始就是
    要約同案被告乙○○見面，藉機推銷手頭上的甲基安他命，然
    而證人甲○○在附表一編號1至4的通話中相約見面的對象始終
    是被告甲○○，即使附表一編號5的通話對象是同案被告乙○○
    ，最後他還是帶著證人甲○○去找被告甲○○見面（此經證人甲
    ○○、同案被告乙○○一致供稱甚明），而且既然甲○○手上有現
    物，怎麼反而還開口向被告甲○○索討施用？從而，同案被告
    乙○○於偵訊之上揭供述，和附表一之通訊監察譯文不相契合
    ，更有違常理，不足憑信，無從據此為有利被告甲○○之認定
    。
七、被告甲○○歷來辯詞反覆，莫衷一是，而且和其他證據扞格，
    不足憑信：
（一）被告甲○○於警詢時，對於108年3月22日之事，供稱「沒有
      甲○○講的這些事情」、對於108年3月23日之事，供稱「甲
      ○○講的不是事實」云云（偵8027號卷一第352-354頁）；
      於偵訊時，對於108年3月22日之事，除再度供稱「沒有這
      件事」外，更聲稱「108年3月22日下午，我沒有跟甲○○在
      平和十四街租屋處見到面」、對於108年3月23日之事，供
      稱「當天有見到面，甲○○來跟我說他有好的甲基安非他命
      ，但是他沒有給我什麼東西」云云（偵8027號卷一第410
      頁）；於準備程序時供稱「3月22日有聯絡見面。3月23日
      有電話聯絡，沒有見面，因為我人在外面，他是要找我老
      公」云云（本院卷二第31頁）；於審理時供稱「甲○○有來
      找我，當時我們是住獨棟的房子，但甲○○是來找乙○○的，
      不是來找我的，我沒有請甲○○吃毒品」、「是甲○○賣毒品
      給我老公（乙○○）的，不是我們轉讓毒品給他用，那兩天
      有一天是來介紹高利貸給我老公，詳情我不清楚」「108
      年3月22日我沒有請甲○○吸毒，他是來找我老公，他要介
      紹高利貸給我老公」、「108年3月23日那天我沒跟他見面
      ，是我老公在家，他去找我老公，我不知道我老公有無請
      他吸食毒品」云云（本院卷五第103、105、121、123-124
      頁）。
（二）被告甲○○就108年3月22日、108年3月23日這兩天究竟有無
      與證人甲○○見面，一下說有、一下說沒有，歷來供述顯然
      有出入，憑信性甚低。而且按照附表一、二所示之通訊監
      察譯文，證人甲○○要約見面的對象都很明確，就是要找被
      告甲○○，而不是同案被告乙○○，基地台位置移動趨勢、對
      話語意都契合證人甲○○證稱確實和被告甲○○見面之證述。
      被告甲○○所謂未見面的辯詞，顯然和附表一、二之通訊監
      察譯文不符。
（三）至於被告甲○○所謂有見面之辯詞，就連見面目的，說法屢
      屢變形：諸如證人過來兜售毒品、證人介紹高利貸等。然
      而同案被告乙○○於警詢、偵訊的供述都沒有提到高利貸一
      事（偵8027號卷一第230-232、342-343頁），或是於警詢
      供稱「阿侑要拿（甲基）安非他命給我試用」，隨即又推
      翻改稱「是他要介紹我購買毒品」（偵8027號卷一第231
      頁），待警察告以證人甲○○供述要旨時，才又供稱如前述
      「二」所示之內容；於偵訊時供稱「甲○○拿1包甲基安非
      他命給我試用，要介紹我買甲基安非他命」云云（即如前
      述「六」所示之內容，惟經本院認定不足採信），即便是
      同案被告乙○○供稱「甲○○帶毒品過來見面」的版本，也和
      被告甲○○所辯「甲○○賣毒品給我老公」的情節明顯不符。
（四）因此，被告甲○○辯稱其未轉讓甲基安非他命供證人甲○○免
      費施用云云，和既有事證不符，顯然不實，純為飾卸之詞
      ，不足憑採。
八、綜上所述，被告甲○○之辯解歷來不一，亦乏實據，根據證人
    甲○○於偵訊之證述，參以同案被告乙○○於警詢之供述、附表
    一、二之通訊監察譯文、扣案物品等諸般補強證據，其無償
    轉讓甲基安非他命供甲○○免費施用等情節，可認屬實，應依
    法論科。辯護意旨認為僅憑證人甲○○片面供述不足認定被告
    甲○○犯行等語，無視卷存其他足資補強其證述之證據，容有
    誤會。
九、辯護人當庭聲請再傳喚證人甲○○、同案被告乙○○等語（本院
    卷五第102、122-123頁），然而本院已盡所能按址傳拘證人
    甲○○、同案被告乙○○，兩人始終未到庭，俱屬所在不明，而
    且被告乙○○縱經傳喚亦因病重而無法到庭，均詳如「壹、證
    據能力之說明」、「一」所述，已屬不能調查，且事實已臻
    明瞭，亦核無調查之必要，爰依刑事訴訟法第163條之2第1
    項、第2項第1款、第3款規定，俱予駁回。
參、論罪科刑
一、按甲基安非他命雖係第二級毒品，但亦屬藥事法所稱之禁藥
    ，而明知為禁藥而轉讓者，藥事法第83條第1項定有處罰明
    文。故行為人明知為禁藥即甲基安非他命而轉讓予他人者，
    其轉讓行為同時該當於毒品危害防制條例第8條第2項之轉讓
    第二級毒品罪，及藥事法第83條第1項之轉讓禁藥罪之構成
    要件，具有法規競合之情形，自應依「重法優於輕法」、「
    後法優於前法」、「特別法優於普通法」等法理，綜合比較
    ，擇一處斷，以免評價過當。而93年4月21日修正後之藥事
    法第83條第1項轉讓禁藥罪之法定本刑（7年以下有期徒刑，
    得併科新臺幣5百萬元以下罰金），較毒品危害防制條例第8
    條第2項轉讓第二級毒品罪之法定本刑（6月以上5年以下有
    期徒刑，得併科新臺幣70萬元以下罰金）為重，是轉讓甲基
    安非他命之第二級毒品，除轉讓達一定數量（依毒品危害防
    制條例第8條第6項授權訂定之「轉讓毒品加重其刑之數量標
    準」第2條第1項第2款規定，轉讓第二級毒品達淨重10公克
    以上）；或成年人對未成年人為轉讓行為；或明知為懷胎婦
    女而對之為轉讓行為，依毒品危害防制條例第8條第6項、第
    9條各有加重其刑至二分之一之特別規定，而應依各該分則
    加重規定處罰者外，均應依藥事法第83條第1項之規定（即
    明知為禁藥而轉讓罪）處罰，此為最高法院歷來之見解（最
    高法院106年度台上字第1247號判決意旨參照）。被告甲○○
    於轉讓給證人甲○○之甲基安非他命，無積極證據證明轉讓數
    量達淨重10公克以上，依罪證有疑利於被告原則，即應認定
    其轉讓數量未達淨重10公克，故無從依毒品危害防制條例第
    8條第6項規定加重其刑，從而應優先、一體適用藥事法之規
    定。是核被告甲○○所為，均係犯藥事法第83條第1項之轉讓
    禁藥罪。
二、被告甲○○在不同時間轉讓禁藥給證人甲○○，顯然是各別起意
    ，行為互殊，為數行為，所犯轉讓禁藥罪共計2罪，應分論
    併罰。
三、爰以行為人之責任為基礎，審酌：
（一）被告甲○○於審理時自陳其高中肄業，前婚姻所育子女均已
      成年，其嗣與同案被告乙○○再婚，曾在彰化縣彰化市平和
      十四街開設美容院，後改在夫家經營的紡織事業工作等語
      甚明（本院卷五第124-125頁），顯見其智識程度健全，
      且有勞動能力。
（二）被告甲○○因本案同時被查獲施用第二級毒品行為，經歷觀
      察、勒戒，此前並無其他犯罪科刑紀錄，此有臺灣高等法
      院被告前案紀錄表在卷可稽，素行尚可。
（三）被告甲○○既是智識程度健全之成年人，應深知甲基安非他
      命害人不淺，卻仍隨意轉讓，助長藥物濫用危害，蝕害社
      會秩序，而本案所涉刑責，按其初犯情節而言，常有處以
      得易服社會勞動之刑度者，檢察官依行為人自白逕聲請簡
      易判決處刑之例，更所在多有，豈料其無視明確事證，矢
      口否認犯行，屢有反覆不一的陳述，連說謊都不打草稿，
      手法拙劣，浪費司法資源，犯後態度不佳，已無從輕量刑
      餘地。
（四）暨斟酌其轉讓甲基安非他命之對象僅證人甲○○1人，各次
      轉讓數量亦應不多等一切情狀，分別量處如主文所示之刑
      ，併定應執行刑如主文所示。
四、沒收之說明：扣案之門號0000000000號行動電話（IPHONE廠
    牌），被告甲○○供稱為其所有甚明（本院卷五第121頁），
    且用於各次聯絡證人甲○○見面轉讓禁藥事宜，有附表一、二
    之通訊監察譯文可證。該具行動電話，核屬其所有供犯罪所
    用之物，爰依刑法第38條第2項前段規定，宣告沒收。其餘
    扣案物品，於本案純為物證性質，和本案轉讓甲基安非他命
    之犯罪行為無直接關係，爰不於本案宣告沒收。　　
據上論斷，應依刑事訴訟法第299條第1項前段，藥事法第83條第
1項，刑法第11條前段、第51條第5款、第38條第2項前段，判決
如主文。
本案經檢察官吳宗達提起公訴，檢察官林士富、戴連宏到庭執行
職務。
中　　華　　民　　國　　110 　年　　5 　　月　　5 　　日
                刑事第二庭  審判長法官  葉明松
                            法      官  陳怡潔
                            法      官  王祥豪
以上正本證明與原本無異。
如不服本判決應於收受判決後20日內向本院提出上訴書狀，並應
敘述具體理由；其未敘述上訴理由者，應於上訴期間屆滿後20日
內向本院補提理由書（均須按他造當事人之人數附繕本）「切勿
逕送上級法院」。
中　　華　　民　　國　　110 　年　　5 　　月　　5 　　日
                            書  記  官  吳芳儀
附錄本案論罪科刑法條：　　　　　
藥事法第83條第1項
明知為偽藥或禁藥，而販賣、供應、調劑、運送、寄藏、牙保、轉讓或意圖販賣而陳列者，處七年以下有期徒刑，得併科新臺幣五千萬元以下罰金。　　　　　　　　　　　　　　　

附表一：
編號 時間 監察對象 方向 通話對象 譯文 基地台位置 備註 1 108年3月22日8時8分40秒 0000000000甲○○ ←← 0000000000甲○○ A:喂 B:嫂子，我阿侑，你在哪  A:伸港 B:你們回去了喔 A:對阿 B:好嗎，那下午再聯絡好了，大ㄟ還在睡嗎 A:對阿 彰化縣○○鄉○○路00○0號0樓頂 依據本院108年聲監字第117號通訊監察書執行。 2 108年3月22日10時12分46秒 0000000000甲○○ ←← 0000000000甲○○ A:喂 B:嫂子，你在哪 A:伸港 B:你什麼時候要出門 A:怎樣嗎 B:我有「工作要跟你說阿」 A:工作…可是你大ㄟ還在睡喔 B:要開去伸港很遠ㄟ，我在彰化ㄟ A:我們今天會過去彰化 B:差不多幾點 A:下午吧 B:不然你下午到了打給我 A:好 彰化縣○○鄉○○路00○00號0樓頂  3 108年3月22日16時11分5秒 0000000000甲○○ →→ 0000000000甲○○ B:喂，嫂子怎樣 A:你不是叫我到彰化打給你 B:你們在哪 A:要到彰化了 B:你們在彰化了喔 A:要去了，現在在和美 B:好，你們到彰化打給我，我等一下過去找你 A:好 彰化縣○○鎮○○里○○路000號0樓  4 108年3月22日16時44分13秒 0000000000甲○○ →→ 0000000000甲○○ B:喂 A:我們到了 B:嫂子你們在哪 A:全家 B:哪間全家 A:那個…夏夏叫對面全家 B:好，我到全家打給你 A:好 彰化縣○○市○○○路000號0樓  5 108年3月22日17時3分49秒 0000000000乙○○  ←← 0000000000甲○○ A:喂 B:大ㄟ，我在全家丫 A:我在旁邊而已 B:喔 ，有了 彰化縣○○市○○○路000號0樓  

附表二
編號 時間 監察對象 方向 通話對象 譯文 基地台位置 備註 1 108年3月23 日14時47分4秒 0000000000甲○○ →→ 0000000000甲○○ A:喂 B:嫂子，你在哪 A:彰化 B:在昨天那邊嘛 A:對阿 B:我過去找你 彰化縣○○市○○○路000號3樓 依據本院108年聲監字第117號通訊監察書執行。 2 108年3月23 日14時49分27秒 0000000000甲○○ ←← 0000000000甲○○ A:喂 B:嫂子我在外面 A:怎麼那麼快 B:我家在旁邊而已 A:好 彰化縣○○市○○里○○路000號00樓頂（財經巨人)  3 108年3月23 日19時16分55秒 0000000000甲○○ ←← 0000000000甲○○ A:喂 B:嫂子你還有在彰化嗎 A:有丫 B:好，我等一下過去找你 A:恩 彰化縣○○市○○○路000號0樓